臺灣臺中地方法院刑事裁定
111年度聲字第3449號
聲  請  人
即  告訴人  吳宗融



上列聲請人即告訴人因被告謝雨靜竊佔等案件（111年度原易字
第27號），聲請回復原狀，本院裁定如下：
    主    文
聲請駁回。
    理    由
一、按刑事訴訟法第55條第1項後段指定送達代收人規定之立法
    目的，在減少因距離產生之交通障礙或郵寄、遞送之遲滯，
    以便捷文書之送達，是以必須在法院所在地無住所、居所或
    事務所者，始有陳明「指定送達代收人」之必要，並生送達
    於本人之效力（最高法院107年度台抗字第770號裁定意旨參
    照）。經查，聲請人即告訴人吳宗融（下稱聲請人）陳明之
    住所為臺中市○區○○路000號，居所為臺中市○○區○○街00巷00
    號，是其於本院所在地已有住所、居所，並不合於得陳明送
    達代收人之規定，自無於判決書當事人欄內記載送達代收人
    之必要（最高法院104年度台聲字第37號裁定意旨參照）。
    是聲請人雖於刑事聲請回復原狀狀上記載送達代收人為「林
    佑佳」，送達代收地址為「臺中市○區○○路0000號9樓之1」
    ，然依照上開說明，與指定送達代收人之規定尚有不符，本
    院爰不於當事人欄內記載之，此先敘明。
二、聲請意旨略以：聲請人因被告謝雨靜竊佔等案件（111年度
    原易字第27號），於民國111年9月20日接獲刑事判決，聲請
    人於111年10月6日向本院親自遞交刑事請求上訴狀，狀上還
    蓋有收文戳章，可證明聲請人未逾越上訴期間，未料聲請人
    於111年10月27日收到臺灣臺中地方檢察署檢察官所發函文
    ，告知聲請人之請求上訴狀因本院函轉給檢察署時已是111
    年10月19日，已逾越檢方上訴期間，故無法上訴，然聲請人
    確實已於上訴法定期間內提起上訴，為何因司法機關內部行
    政作業時間冗長，導致聲請人權益受損，依照最高法院103
    年度台抗字第889號刑事裁定意旨，聲請人上訴應屬有效，
    為此依刑事訴訟法第67、68條規定，聲請回復原狀等語。
三、按非因過失，遲誤上訴、抗告或聲請再審之期間，或聲請撤
    銷或變更審判長、受命推事、受託推事裁定或檢察官命令之
    期間者，於其原因消滅後5日內，得聲請回復原狀，刑事訴
    訟法第67條第1項定有明文。次按當事人對於下級法院之判
    決有不服者，得上訴於上級法院。告訴人或被害人對於下級
    法院之判決有不服者，亦得具備理由，請求檢察官上訴，為
    刑事訴訟法第344條第1項、第3項所明文。而按本法稱當事
    人者，謂檢察官、自訴人及被告，為刑事訴訟法第3條所明
    定。亦即刑事訴訟法所定之上訴權人，係以檢察官、自訴人
    及被告為限，告訴人及被害人僅得請求檢察官上訴，惟是否
    提起上訴，仍屬檢察官之職權，告訴人及被害人並無上訴權
    。
四、經查：
　㈠聲請人係本院111年度原易字第27號刑事案件之告訴人，並非
    上開刑事案件之當事人，依照上開法律規定，告訴人就上開
    刑事案件本即無上訴之權。又告訴人雖可依法附具理由請求
    檢察官提起上訴，然是否提起上訴仍為檢察官之裁量權限，
    故檢察官於收受本院上開刑事判決後未提起上訴，本有職權
    自為裁量。是以，聲請人並非本案刑事判決之當事人，其既
    無上訴權，更遑論有何遲誤上訴期間，得聲請回復原狀之情
    形。
　㈡又「告訴人或被害人對於下級法院之判決有不服者，亦得具
    備理由，請求檢察官上訴。」，此為刑事訴訟法第344條第1
    項規定甚明，業如前述，而本院111年度原易字第27號刑事
    判決之救濟教示欄，亦已載明「告訴人或被害人如不服判決
    ，應備理由具狀向檢察官請求上訴，上訴期間之計算，以檢
    察官收受判決正本之日起算。」等語，是聲請人由上開判決
    救濟教示欄之記載，已能知悉聲請人如不服判決，應具狀向
    「檢察官」請求上訴，而非直接向「法院」提起上訴。而檢
    察官於收到告訴人或被害人請求上訴之書狀後，如認有理由
    ，再由檢察官檢具上訴書向本院提起上訴，此為實務上行之
    有年，並無窒礙難行之處，何況聲請人於上開刑事案件審理
    中，已委任王冠婷律師為其告訴代理人（嗣於上開刑事案件
    辯論終結後終止委任），是聲請人對於前揭告訴人請求上訴
    之法律程序及刑事判決救濟教示欄之意涵，有可諮詢之管道
    ，應無不能理解之情形。詎聲請人於111年9月20日收受判決
    後，並未依照判決書救濟教示欄之指示，亦即並非具狀向檢
    察官請求上訴，而是於110年10月6日晚上7時47分（已為下
    班時間），透過本院法警室向本院提出刑事請求上訴暨理由
    狀，有該書狀上之本院法警室收件章戳可憑，且由其狀末記
    載「謹狀臺灣臺中地方法院刑事庭　轉呈臺灣高等法院臺中
    分院刑事庭公鑒」，可知該書狀遞交對象確為本院無訛，本
    院收發室於111年10月7日上午10時3分收件，111年10月8日
    至同年月10日則為連續假日，本院刑事紀錄科收文處於111
    年10月11日下午收件，本股於111年10月12日收件後，乃將
    聲請人上開書狀之繕本轉送檢察官（檢察官係於111年9月21
    日收受判決，檢察官之上訴期間已於111年10月11日屆滿）
    ，程序上並無違法之處，是聲請人指摘係因司法機關內部行
    政作業時間冗長，導致其權益受損云云，實有誤會，爰附此
    說明。
　㈢至聲請人所援引之最高法院103年度台抗字第889號刑事裁定
    意旨，然該裁定之背景事實為有上訴權之被告，誤向臺灣高
    等法院臺中分院檢察署（按：現改制為臺灣高等檢察署臺中
    檢察分署）遞狀上訴，然本件聲請人則為無上訴權之告訴人
    ，是兩者情節並不相同，尚無從比附援引，併此敘明。
　㈣綜上，聲請人聲請回復原狀，為無理由，應予駁回。
五、依刑事訴訟法第220條，裁定如主文。
中　　華　　民　　國　　111 　年　　11　　月　　15　　日
                  刑事第十七庭  法  官  田雅心
以上正本證明與原本無異。
如不服本裁定，應於收受送達後5日內向本院提出抗告狀。（應
附繕本）
　　　　　　　　　　　　　　　　書記官  王嘉麒
中　　華　　民　　國　　111 　年　　11　　月　　15　　日